臺灣桃園地方法院民事判決
111年度重訴字第161號
原      告  李秀蓁  
訴訟代理人  葉民文律師
被      告  楊景木  

訴訟代理人  李宏文律師
上列當事人間請求給付買賣價金事件，本院於民國111年8月16日
言詞辯論終結，判決如下：
    主      文
一、被告應給付原告新臺幣1,080萬元，及自民國111年3月22日
    起至清償日止，按週年利率百分之5計算之利息。
二、被告應自民國111年3月22日起至清償第一項所示款項之日止
    ，按日給付原告新臺幣2,160元。
三、訴訟費用由被告負擔。
四、本判決第一項及第二項到期部分，於原告分別以新臺幣360
    萬元、新臺幣720元為被告供擔保後，得假執行；但被告如
    分別以新臺幣1,080萬元、新臺幣2,160元為原告供擔保，得
    免為假執行。
    事實及理由
一、原告主張：被告前於民國111年1月3日向伊購買坐落於桃園
    市○○區○○段0000○0000○0000○0000○地號土地（下合稱系爭土
    地），約定價金為新臺幣（下同）2,680萬元，兩造並簽立
    土地買賣契約書（下稱系爭契約），被告業已給付1,600萬
    元價金至履約保證專戶，尚餘1,080萬元約定應於稅單核發3
    日內給付，而稅單最遲業於111年1月10日核發，然被告迄未
    給付餘款，系爭契約於締結前，伊已透過簽約代理人及仲介
    人員告知系爭土地部分位於河川內之事實，則被告以伊隱匿
    上情而拒絕履約，於法無據，伊已於111年3月14日寄發存證
    信函請被告於文到7日內給付餘款，然被告仍未於111年3月2
    1日履約，依自得系爭契約第3條第2項第4款、同條第4項前
    段之法律關係，請求被告給付價金餘款1,080萬元及遲延利
    息，另自111年3月22日起按日以遲延價金萬分之2，即2,610
    元計算之違約金等語，並聲明：㈠被告應給付原告1,080萬元
    ，及自111年3月22日起至清償日止，按週年利率5％計算之利
    息。㈡被告應自111年3月22日起至清償第一項所示款項之日
    止，按日給付原告2,160元。㈢願供擔保請准宣告假執行。
二、被告則以：仲介人員於締約前僅告知系爭土地旁有河川經過
    ，河川會沖刷些許土地但不影響利用，且所傳送之圖面亦未
    明確標示系爭土地之位置及圖說意義，企圖混淆系爭土地實
    際上有20％之範圍位河川內之事實，依照不動產說明書應記
    載及不得記載事項，土地部分之不動產說明書應明確記載，
    土地是否屬依水利法劃設公告之河川區域範圍，然原告及仲
    介人員卻未告知上情，隱匿系爭土地部分位於河川區域內之
    重大交易事項，伊已於111年2月22日以存證信函通知原告解
    除系爭契約，則原告請求伊繼續履約及賠償違約金，為無理
    由等語，資為抗辯。並聲明：㈠原告之訴駁回。㈡如受不利益
    判決，願供擔保請准宣告免為假執行。
三、原告主張兩造於111年1月3日簽立系爭契約，由被告向原告
    購買系爭土地，約定價金為2,680萬元，被告尚有1,080萬元
    價金未給付等情，業據其提出系爭契約、系爭土地登記謄本
    等件為憑（見本院卷第9-31頁），且為被告所不爭執，堪信
    為真。本院茲就兩造間之爭點判斷如下：
　㈠系爭契約是否業經被告合法解除？　
　1.按物之出賣人對於買受人，應擔保其物依民法第373條之規
    定危險移轉於買受人時無滅失或減少其價值之瑕疵，亦無滅
    失或減少其通常效用或契約預定效用之瑕疵；買受人於契約
    成立時，知其物有前條第1項所稱之瑕疵者，出賣人不負擔
    保之責，同法第354條第1項前段、第355條第1項分別定有明
    文。又所謂物之瑕疵係指存在於物之缺點而言，凡依通常交
    易觀念，或依當事人之決定，認為物應具備之價值、效用或
    品質而不具備者，即為物有瑕疵（最高法院73年台上字第11
    73號判例意旨參照）。
　2.經查，被告雖辯稱系爭土地位於河川地內，因具有瑕疵故主
    張得合法解除系爭契約云云，然參以被告於本院另案111年
    度重訴字第135號事件，以同一原因關係對原告請求返還已
    付價金之審理程序中，證人即原告簽約代理人張建軒證稱：
    被告知道系爭土地會被徵收，所以才來購買，系爭契約於大
    家用印後，我有跟被告說土地有掉入河川的情形，被告回覆
    說沒關係，他是買來投資用的，我說你要確定，被告說確定
    要買，所以才將系爭契約交給兩造，被告事後有打電話問我
    土地落入面積是多少，我說從地籍圖網站上看大約是20％左
    右等語（見本院卷第135-136頁）、證人即仲介公司店長林
    憲忠證稱：在系爭契約簽立前談斡旋時，我有準備圖說（即
    本院卷第166頁下方4張照片）給被告，跟他說有部分土地掉
    入河川，並且用筆在圖面上劃出來範圍在哪裡，我幫買方（
    即被告）跟地主（即原告）周旋，原本地主的價格與買方出
    價落差很多，我跟地主說土地比較零散且部分土地掉入河川
    ，所以請地主降價，我也折讓自己部分服務費讓買方成交，
    簽約途中，我有聽到張建軒跟被告說土地有部分掉入河川的
    事，被告並沒有做任何表示等語（見本院卷第138-139頁）
    、仲介公司人員李胤毅證稱：我有傳系爭土地位置圖給被告
    （即本院卷第165頁照片），圖面上藍色代表河川，電話中
    我也有告知被告土地有位於河川內，但被告沒有任何表示等
    語（見本院卷第130頁），互核其等證述內容可知，被告於
    簽立系爭契約前，已經由仲介公司人員告知系爭土地部分面
    積有位於河川內之情形，仲介公司人員亦有傳送系爭土地位
    置圖予被告閱覽之事，簽約當下原告之簽約代理人另有再次
    提醒被告系爭土地部分位於河川區之語，況且，系爭土地之
    出售價格亦因前情而經原告同意降價後成交，在在顯示被告
    明知系爭土地部分位於河川區域內仍欲向原告購買，應係忖
    度一切利弊得失後所為之決定，自不得事後反指此部分為瑕
    疵而拒絕履約，是被告辯稱其已合法解除系爭契約，於法不
    合。
　3.至被告雖另辯以仲介公司人員傳送之圖面並未明確標示系爭
    土地之位置及圖說意義部分，然細繹仲介公司人員所傳送之
    圖面中，已將系爭土地及鄰近土地之地號清楚標明，並有以
    紅色區域顯示系爭土地鄰近或位於河川區域內之範圍，另關
    於河川部分之位置及範圍亦有以藍色圖示標註（見本院卷第
    165-167頁），本院審酌被告既係因投資而購買系爭土地，
    對於土地之位置、周遭地貌、交通狀況及工商繁榮度等影響
    土地價值之因素，本應最為關注，果有不明瞭仲介人員所傳
    送圖面之意，理當確認再三，竟捨此不為而率予簽約，實與
    常情不合，反足見被告於簽立系爭契約之時，應已知悉系爭
    土地部分位於河川區域等周遭狀況之事實，則其此部分所辯
    ，亦屬無據。
　㈡原告請求被告給付剩餘價金及賠償違約金有無理由？數額若
    干？　
　1.查被告解除系爭契約並非合法，已如上述，則依系爭契約第
    3條第2項第3款約定，本件買賣契約餘款1,080萬元應於稅單
    核發3日內給付（見本院卷第9頁），而系爭土地稅單全數核
    發日期為111年1月10日（見本院卷第35-51頁），則被告依
    約即應於111年1月13日前給付餘款，復經原告以存證信函請
    求被告於111年3月21日以前履行契約（原告以存證信函命被
    告於文到7日內給付餘款，被告於111年3月14日收受等情，
    為兩造所不爭執，見本院卷第67-69、86頁），則原告請求
    被告給付1,080萬元，及自111年3月22日起算之遲延利息，
    應屬有據。
　2.按違約金，除當事人另有訂定外，視為因不履行而生損害之
    賠償總額。其約定如債務人不於適當時期或不依適當方法履
    行債務時，即須支付違約金者，債權人於債務人不履行時，
    除違約金外，並得請求履行債務或不履行之損害賠償；約定
    之違約金過高者，法院得減至相當之數額，民法第250條第2
    項、第252條分別定有明文。至於違約金是否相當，即須依
    一般客觀事實，社會經濟狀況及當事人所受損害情形，以為
    斟酌之標準。違約金之約定，為當事人契約自由、私法自治
    原則之體現，雙方於訂約時，既已盱衡自己履約之意願、經
    濟能力、對方違約時自己所受損害之程度等主、客觀因素，
    本諸自由意識及平等地位自主決定，除非債務人主張並舉證
    約定之違約金額過高而顯失公平，法院得基於法律之規定，
    審酌該約定金額是否確有過高情事及應予如何核減至相當數
    額，以實現社會正義外，當事人均應同受該違約金約定之拘
    束，法院亦應予以尊重，始符契約約定之本旨（最高法院93
    年度台上字第909號判決意旨參照）。查系爭契約第3條第4
    項約定：「甲方（即被告）若有遲延給付價金之情事，每逾
    一日應按遲延價金萬分之二計算違約金予乙方（即原告）」
    （見本院卷第11頁），而系爭契約之剩餘價金未如期於111
    年3月21日給付，既係可歸責於被告，則原告依此請求被告
    賠償自111年3月22日起至清償餘款之日止，按日給付2,160
    元（按剩餘價款萬分之2計算，即1,080萬元×2/10000＝2,160
    元）之違約金，亦屬有據，且本件違約金之約定計至本件言
    詞辯論終結之日，總額為31萬9,680元（2,160元×148日〈111
    年3月22日至111年8月16日〉＝31萬9,680元），僅佔系爭土地
    買賣總價1.19％，實無過高而應予酌減情事，且被告亦未能
    舉證證明有何違約金過高之事由，爰不予酌減，附此敘明。
四、綜上所述，原告依系爭契約之法律關係，請求被告給付餘款
    1,080萬元，及自111年3月22日起至清償日止，按週年利率5
    ％計算之利息，另請求被告自111年3月22日起至清償餘款之
    日止，按日給付2,160元之違約金，為有理由，應予准許；
    又兩造分別陳明願供擔保宣告准免假執行，核無不合，爰分
    別酌定相當擔保金額准許之。
五、本件事證已臻明確，兩造其餘主張、陳述及所提之證據，經
    審酌均與判決結果不生影響，爰不逐一論列，附此敘明。
六、訴訟費用負擔之依據：民事訴訟法第78條。 
中　　華　　民　　國　　111 　年　　10　　月　　4 　　日
                  民事第一庭    法　官　廖子涵
以上正本係照原本作成
如對本判決上訴，須於判決送達後20日內向本院提出上訴狀。
如委任律師提起上訴者，應一併繳納上訴審裁判費。
中　　華　　民　　國　　111 　年　　10 　　月　　9　　日
                                書記官　賴棠妤